【裁判字號】    92,交抗,556
【裁判日期】    920624
【裁判案由】    違反道路交通管理處罰條例
【裁判全文】
臺灣高等法院交通事件裁定                        九十二年度交抗字第五五六號
    抗  告  人
    即受處分人  甲○○○
右抗告人因違反交通管理處罰條例案件，不服台灣士林地方法院中華民國九十二年四
月二十一日裁定（九十一年度交聲字第一三一四號），提起抗告，本院裁定如左：
    主  文
抗告駁回。
    理  由
一、抗告意旨如附件抗告狀所載。
二、按道路交通管理處罰條例第二十一條第一項第一款規定：汽車駕駛人，未領有駕
    駛執照駕車，處新台幣六千元以上一萬二千元以下罰鍰，並當場禁止其駕駛及扣
    留其車輛牌照。
三、原處分意旨略以：
（一）本件受異議人即受處分人甲○○○於民國八十七年六月十二日下午五時二十五
      分許，無照駕駛車牌號碼ＱＮＺ—三五三號輕型機車，於行經台北市○○路時
      ，遭台北市政府警察局北投分局當場製單舉發其「無照駕駛」之違規，認違反
      道路交通管理處罰條例第二十一條第一項第一款規定，裁處罰鍰新台幣（下同
      ）七千二百元。
（二）聲明異議意旨略以：異議人固就其未領有機車駕照之情坦承不諱，惟辯稱：當
      日係為替前揭機車加油緣故，先以徒步推行該車方式慢行至光武工專，再坐上
      車，依光武工專與加油站間高低落差甚大之斜坡順勢而下而至學園路上之加油
      站，詎遭舉發員警誤解伊係無照駕駛，然該車因無油已發不動而無法騎乘，伊
      係藉著坡度順勢移動該機車，原處分機關就此未察，逕予罰鍰，伊實難甘服等
      語。
（三）按汽車駕駛執照為駕駛汽車之許可憑證，由駕駛人向公路監理機關申請登記，
      考驗及格後發給之，若汽車駕駛人，有未領有駕駛執照駕車之情形，處新台幣
      六千元以上一萬二千元以下之罰鍰，並當場禁止其駕駛及扣留其車輛牌照，道
      路交通安全規則第五十條第一項及道路交通管理處罰條例第二十一條第一項第
      一款定有明文。經查，異議人未領有機車駕駛執照乙節，業據其坦認在卷，且
      異議人於右揭時地無照駕駛機車之違規事實，業據證人即現場舉發本件違規之
      員警藍元生到庭具結證稱：「（請你把當時的情況描述一下）她當時確定是有
      駕駛的行為，我查獲她沒有駕照，我才會告發。‧‧‧她當時引擎確實有發動
      ，路段的坡度不是很大。大約十度。」（見本院九十二年一月二十三日訊問筆
      錄）等語明確，且有警局舉違發違規通知單在卷可佐，衡情證人為警員，與受
      處分人素無怨隙，殊無設詞誣陷，致入己身於偽證重罪危險之理，且證述之內
      容詳盡，所為證言自堪採信。況異議人當天機車所行進之路線為下坡路段，如
      以熄火方式推行，勢必產生一定衝力而致生危險，異議人辯稱其以推行方式行
      經該路段，顯違常理，異議人指摘原處分不當，所辯不足採信，本件異議人違
      規事實明確。
（四）復按依道路交通管理處罰條例所定罰鍰之處罰，行為人於接獲違反道路交通管
      理事件通知書後，不服舉發事實者，應於十五日內，向處罰機關陳述意見或提
      出陳述書，由主管機關裁決處罰，不服上開處罰，得於接到裁決書之翌日起二
      十日內，向管轄地方法院聲明異議，同條例第八條、第九條及第八十七條亦分
      別定有明文，查異議人因上開違規事實為警當場舉發，並於該違規單載明應到
      案日期為八十七年六月二十七日前，異議人收受舉發通知書後，既未依應到案
      日期繳納罰鍰或到案申訴聽候裁決，原處分機關就處分罰鍰部分，於法定罰鍰
      數額範圍內，斟酌異議人逾越應到案期限十五日以上之事由，依違反道路交通
      管理事件統一裁罰標準表，逕予裁處罰鍰七千二百元，依據上開說明，並無不
      當。
（五）綜上，原處分機關據以援引上開規定，裁處異議人罰鍰七千二百元，尚無違誤
      ，本件異議為無理由，應予駁回。
三、本院查：
（一）抗告人對於前揭舉發事實並不否認，雖抗告意旨稱其未辯稱以推行方式至加油
      站，係因光武工專到加油站間屬下坡路段，其即以滑行方式滑下加油站。惟原
      審已說明其所辯光武工專至加油站此一路段若係如抗告人所稱引擎未發動，純
      以熄火方式滑行，以一般經驗法則將會產生一定衝力而發生危險，而認抗告人
      所辯此一路段係以熄火方式滑行為不可採。
（二）抗告人主張其未曾收受過交通罰單致不知如何申訴，時間一久即忘了此事云云
      ，並主張其當天係因獨子深夜返家，加油站已打烊無法加油，為體恤其子幫忙
      推該部機車前往加油站加油云云。按抗告人既已收受本件違反道路交通管理事
      件通知單，此有掛號郵件收件回執在卷可憑。自當注意到案時間，遵期到案，
      此乃身為國民應注意之義務。抗告人猶以其為家庭主婦未曾收受交通罰單不知
      如何處理而為抗告，其抗告顯無理由。至抗告人因體恤獨子而無照駕駛機車至
      加油站加油，其動機雖值同情，然違規之事實俱在，自難因此即解免其應受之
      行政處罰。原審因認原處分機關依前揭規定裁處抗告人罰鍰七千二百元，於法
      並無違誤或不當，乃裁定駁回抗告人在原審之異議，經核原裁定認事用法，尚
      無違誤。抗告人仍執前詞指摘原裁定不當，為無理由。應予駁回。
據上論結，應依道路交通案件處理辦法第二十六條，刑事訴訟法第四百十二條，裁定
如主文。
中      華      民      國    九十二    年      六      月    二十四    日
                              台灣高等法院交通法庭
                                  審判長法  官  楊  照  男
                                        法  官  王  詠  寰
                                        法  官  陳  炳  彰
右正本證明與原本無異。
不得再抗告。
                                        書記官  沈  秀  容
中      華      民      國    九十二    年      六      月    二十五    日


司法院資訊處製作；財團法人民間司法改革基金會備份。
